【裁判字號】    95,上訴,224
【裁判日期】    950503
【裁判案由】    違反毒品危害防制條例
【裁判全文】
臺灣高等法院臺南分院刑事判決  九十五年度上訴字第二二四號
上訴人
即被告  甲○○
                （
指定辯護人  本院公設辯護人  乙○○
上列上訴人因違反毒品危害防制條例案件，不服臺灣臺南地方法
院九十四年度訴字第一０四三號中華民國九十五年一月六日第一
審判決（起訴案號：臺灣臺南地方法院檢察署九十四年度偵緝字
第六二八、六二九號），提起上訴，本院判決如下：
    主    文
原判決撤銷。
甲○○共同連續販賣第一級毒品，累犯，處有期徒刑捌年拾月。
販毒所得新台幣柒仟元沒收，如全部或一部不能沒收時，以其財
產抵償之。扣案第一級毒品海洛因貳包（重零點零壹公克），沒
收銷燬之。毒品外包裝（零點肆伍公克），沒收之。
    事    實
一、甲○○（綽號阿忠）前於民國（下同）八十三年間，因肅清
    煙毒條例案件及贓物等案件，經臺灣高等法院、臺灣臺南地
    方法院分別以八十四年度上訴字第二四七０號判決，及八十
    四年度易字第八一三號判決，分別判處有期徒刑三年六月、
    三月確定，並經臺灣高等法院八十五年度聲字第一０四號裁
    定定應執行有期徒刑三年七月，入監執行於八十八年一月三
    日假釋出監，並於九十一年十月二十八日縮短刑期假釋期滿
    ，以執行完畢論。竟不知悔改，夥同郭明郎（起訴書誤繕為
    郭明朗，業經原審九十三年度訴字第二三一號判處有期徒刑
    八年確定），及另一姓名年籍不詳之成年男子，並自九十二
    年十月一日起，以每日新台幣（下同）五百元之報酬，僱用
    有共同犯意之林志展（業經原審九十三年度訴字第二三一號
    判決，判處有期徒刑七年六月確定），共同基於意圖販賣第
    一級毒品海洛因營利之概括犯意聯絡，由甲○○負責提供毒
    品海洛英，並提供所有之號碼0000000000號及0
    000000000號行動電話作為販賣毒品海洛因之聯絡
    工具；郭明郎出面承租台南市○○街六十一號二樓０二二室
    作為甲○○攜來販賣毒品海洛因之分裝及藏置處所，郭明郎
    並負責以0000000000號行動電話與購買毒品者聯
    絡，於確定欲購買毒品之數量、金額及交貨地點後，除親自
    將毒品送交予欲購買毒品之人外，自九十二年十月一日起由
    林志展負責將毒品海洛因送至指定地點，交付予欲購買毒品
    者。先後於附表編號一、二所示之時間、地點，以附表編號
    一、二所示之販賣方式，共同連續販賣毒品海洛因予陳嘉豪
    、方智弘（陳嘉豪、方智弘施用毒品部分均經原審裁定送觀
    察勒戒及強制戒治確定），共計得款七千元。嗣於九十二年
    十月七日下午二時及三時三十分許，由事先在台南市○○路
    「羅司萊司飯店」前之交易現場埋伏之員警以錄影機蒐證完
    成後，旋即分別在台南市○○○路、大興街口處及台南市○
    ○街與府前路口處，先後逮捕方智弘及陳嘉豪，並在其二人
    身上查獲甫向甲○○、郭明郎及林志展等人購得之毒品海洛
    因各一包（驗餘淨重均為０．一一公克，已沒收銷燬；起訴
    書誤載為０．一二及０．一一公克）。嗣於當日下午三時三
    十五分許，林志展為警於台南市○○街六十一號前，當場查
    獲，並在其身上扣得毒品海洛因二包（驗餘淨重０．三五公
    克，已沒收銷燬；起訴書誤載為０．七九公克）；再於當日
    十六時十分許，由林志展帶同警方進入郭明郎前開居住處所
    ，並徵得郭明郎之同意，在其住處查獲海洛因八包（驗餘淨
    重０．八四公克，已沒收銷燬）、分裝匙三支、空夾鏈袋四
    包及販毒聯絡工具電話號碼0000000000號、00
    00000000號兩支行動電話等物（均已執行沒收）；
    承辦員警並自郭明郎、林志展處知悉甲○○與其等共同販賣
    毒品海洛因犯行後，於九十二年十一月二十五日上午十一時
    許，至甲○○台南市○○街八二巷一五號住處查獲，並扣得
    第一級毒品海洛因二包（驗餘淨重０．０一公克，空包裝０
    ．四五公克）、夾練袋二包、注射針筒四支、分裝匙二支等
    物。
二、案經臺南市警察局第一分局、第六分局及行政院海巡署海岸
    巡防總局台南市機動查緝隊分別報請臺灣臺南地方法院檢察
    署檢察官偵查起訴。
    理    由
一、訊據被告甲○○矢口否認涉有販賣第一級毒品海洛因犯行，
    辯稱：伊未販賣毒品海洛因，僅幫忙郭明郎購買毒品海洛因
    ，不知郭明郎、林志展販賣毒品海洛因云云。
二、經查：
(一)附表編號一所示陳嘉豪於九十二年九月五日、同年月六日及
    同年十月五日、七日，在台南市○○路「羅司萊司飯店」前
    處，先後向綽號「阿忠」者購買價值一千元之第一級毒品海
    洛因共四次，且第一、二次由郭明朗交付，第三、四次則由
    林志展交付等情，業據證人陳嘉豪、郭明郎、林志展於偵查
    中分別證述明確（見第一一一一四號偵查卷第九至十一頁、
    第十四至十六頁、第二十一至二十三頁、第二十五、二十六
    、二十八頁、第一二九四０號偵查卷第五十八頁），互核證
    詞相符，且證人陳嘉豪於九十二年十月七日向證人林志展取
    得第一級毒品海洛因後，旋於同日十五時三十分許，為警當
    場查獲，經警將其所購得之物，送請法務部調查局鑑定結果
    ，確屬第一級毒品海洛因無誤，有該局九十二年十一月二十
    日調科壹字第二００００四五四四號鑑定通知書在卷可稽，
    此部分事實堪以認定。又附表編號二所示方智弘於九十二年
    七、八月間，在台南市○○路湖美社區之西湖公園，及九十
    二年十月七日十四時許，在台南市○○路「羅司萊司飯店」
    前處，先後向綽號「阿忠」者購買價值一千元之第一級毒品
    海洛因共三次，且第一次由一不詳姓名年籍男子交付，第二
    次由郭明朗交付，第三次則由林志展交付等情，業據證人方
    智弘、郭明郎、林志展於偵查中分別證述明確（見第一一一
    一四號偵查卷第九至十一頁、第十七至十九頁、第二十一至
    二十三頁、第二十五、二十六、二十八頁、第一二九四０號
    偵查卷第五十八頁），互核證詞相符，且證人方智弘於九十
    二年十月七日向證人林志展取得第一級毒品海洛因後，旋於
    同日十四時五十分許，為警當場查獲，並將其所購得之物，
    送請法務部調查局鑑定，確屬第一級毒品海洛因無誤，有該
    局九十二年十一月二十日調科壹字第二００００四五四三號
    鑑定通知書在卷可稽，此部分事實亦堪認定。證人郭明郎、
    林志展因附表編號一、二販賣毒品海洛因犯行，復經原審九
    十三年度訴字第二三一號案分別判處有期徒刑八年、七年六
    月確定，有九十三年度訴字第二三一號影印卷附判決影本可
    參，綽號「阿忠」者與郭明郎、林志展附表編號一、二販賣
    毒品海洛因犯行，甚為明確。
(二)被告於警訊時坦承附表編號一、二販賣毒品海洛因犯行（見
    第一０六０號警卷第五至八頁），於偵查中並自承其綽號「
    阿忠」，購買之毒品除供其自行施用外，亦另用以販賣等語
    ，並經檢察官詢以與證人郭明郎、林志展等人如何分工出售
    毒品時，被告復供稱：由其接洽上手綽號「阿明」、「阿志
    」者，並由其向彼等二人購買第一級毒品海洛因，且將之攜
    往郭明郎之大仁街住處分裝。郭明郎則負責接聽電話接洽購
    買者，並由林志展送交毒品予購買者等語（見第一二九四０
    號偵查卷第十五、十六頁），而證人郭明郎於偵查中及原審
    審理時證稱：被告提供毒品，並提供電話號碼000000
    0000號行動電話，作為對外聯絡買賣海洛因之用，其負
    責接聽購買者打來之電話，林志展負責送貨並收款（見第六
    二八號偵查卷第二十二頁、一審卷第九十三、九十五頁），
    於原審證稱：大仁街住處是被告購買毒品後分裝之處所（見
    一審卷第九十四頁），另證人林志展於偵查中證稱：販售之
    毒品係由被告攜至郭明郎之大仁街住處，交予郭明郎，再由
    郭明郎交予伊，並由其送毒品予購毒者等語（見第六二八號
    偵查卷第二十四頁），於原審證稱：被告綽號「阿忠」，有
    交代我把毒品交給別人等語（見一審卷第一０三、一０四頁
    ），且被告當庭詰問證人林志展：「你確實有幫我送毒品？
    」林志展亦答：「有」（見一審卷第一０六頁），況被告住
    處經警查獲有毒品海洛因二包，送請法務部調查局鑑定，確
    屬第一級毒品海洛因無訛（驗餘淨重０．０一公克，空包裝
    ０．四五公克），有該局九十二年十二月十六日調科壹字第
    二００００四六一六號鑑定通知書在卷可稽（見第一二九四
    ０號偵查卷第十一頁）。綜此被告於警訊、偵查中供述，及
    證人郭明郎、林志展於偵查及原審之前揭證述參照以觀，被
    告於偵查中應訊時，就其與證人郭明郎、林志展共同販售毒
    品之分工方式，即由其向上手購買毒品，並由其攜至郭明郎
    承租大仁街處所，郭明郎負責接聽購毒者撥打進來之電話，
    林志展負責送交毒品予購毒者之程序，與證人郭明郎、林志
    展於偵審中所證均相符合，被告於警訊、偵查中前開自白，
    自與事實相符，堪得採信。被告於本院辯稱：僅幫忙郭明郎
    購買毒品海洛因，不知郭明郎、林志展販賣毒品海洛因云云
    ，純係避重就輕之詞，不足採信。
(三)又證人陳嘉豪於偵查中證稱：其撥打電話購毒時，出售毒品
    者，係以綽號「阿忠」之名義與之聯絡等語（見第一一一一
    四號偵查卷第十四頁），被告於警訊、偵查中亦坦承其綽號
    為「阿忠」（見第一０六０號警卷第五頁、第一二九四０號
    偵查卷第十四頁），證人郭明郎、林志展於偵查中亦分別證
    稱：被告之綽號為「菜餅」或「阿忠」等情（見第六二八號
    偵查卷第二十二、二十四頁）。證人陳嘉豪於偵查中又證稱
    ：係撥打0000000000號行動電話聯絡購買毒品（
    見第一一一一四號偵查卷第十四頁、第一二九四０號偵查卷
    第五十八頁），核與證人郭明郎於偵查中證述係使用000
    0000000號行動電話與購毒之陳嘉豪等人聯絡等語相
    符（見第一二九四０號偵查卷第四十九頁），足見前開行動
    電話確係證人郭明郎供以販賣毒品所用。而證人郭明郎於偵
    查中證述該電話係綽號「阿忠」者所交付等語（見第一二九
    四０號偵查卷第四十九頁），與被告於偵查中所自承：證人
    郭明郎使用之0000000000號行動電話，原係證人
    郭明郎之前所購，惟置於其處，嗣後由其交付予證人郭明郎
    使用等語（見第一二九四０號偵查卷第十五頁），亦相符合
    。綜上所述，販售第一級毒品予陳嘉豪者，係以被告之綽號
    「阿忠」自稱，且聯絡購毒之陳嘉豪之行動電話，亦係被告
    交付予負責聯絡購毒者之郭明郎，另參以前述被告於偵查中
    自承曾與證人郭明郎、林志展共同販賣毒品等情狀，堪認被
    告確以綽號「阿忠」之名號與郭明郎、林志展等人共同連續
    於附表編號一、二販賣第一級毒品海洛因予證人陳嘉豪、方
    智弘。原審九十三年度訴字第二三一號並認定被告與郭明郎
    、林志展為共同於附表編號一、二販賣第一級毒品海洛因行
    為之共同正犯，有九十三年度訴字第二三一號影印卷附判決
    影本可參。
(四)被告於原審雖翻異前詞，改稱：於偵查中所為共同販賣毒品
    之供詞，係因當日亟欲求交保，故為不利於己之供詞，惟該
    供詞與事實不符云云（見一審卷第八十五頁）。然觀被告於
    警訊、偵查中之供詞，就提供郭明郎聯繫購毒者之行動電話
    之交付，及與郭明郎、林志展如何分工販毒等情節，與證人
    郭明郎、林志展於偵查中所證均相符合，再參以證人郭明郎
    於原審審理時證稱：為警查獲後，於警詢及偵查中，均未曾
    與被告聯繫或討論過案情等語（見一審卷第九十七頁），且
    證人郭明郎於九十二年十一月十八日即因販賣第一級毒品海
    洛因案件，經承辦檢察官聲請原審羈押在案，至被告於偵查
    中應訊之九十二年十一月二十六日時，猶未釋放，故證人郭
    明郎亦無從告知被告，其在偵查中所陳述之內容。是若非被
    告確曾與郭明郎、林志展等人共同販賣第一級毒品海洛因，
    衡情其當無法於偵查中，就與郭明郎、林志展共同販賣毒品
    之分工細節，及郭明郎聯繫購毒者之行動電話之來源等情狀
    ，為詳細之陳明，且亦無可能恰與證人郭明郎、林志展於偵
    查中所證述販毒之過程如此相符。從而，被告於原審所辯：
    係因欲求交保，故為不利於己之陳述，與事實不符云云，顯
    係卸責之詞，尚無可採。
(五)被告於偵查中，經檢察官詢以是否認識證人郭明郎、林志展
    時，被告均為肯定之答覆，並稱與證人郭明郎、林志展並無
    仇隙等語（見第一０六０號警卷第七頁、第一二九四０號偵
    查卷第十五頁），然被告於原審改稱證人郭明郎因遭其趕離
    住處，而懷恨在心，因之挾怨報復云云，被告前後供述不一
    ，其於原審所辯，是否與事實相符，尚非無疑。另證人郭明
    郎於原審審理時，經辯護人詢以與其共同販賣毒品之綽號「
    阿忠」者，是否即係被告時，證人郭明郎先證稱：其所稱綽
    號「阿忠」者，並非被告云云；然經原審察覺其神色有異，
    認被告在庭可能影響郭明郎之證述，而命被告暫出庭外後，
    經檢察官詢以被告是否即係綽號「阿忠」者，並詢問證人郭
    明郎是否願意當庭指認被告是否為綽號「阿忠」者時，其仍
    猶豫再三，僅沈默以對。檢察官復詢以於偵查中及原審審理
    時，何者所述為真時，證人郭明郎則答以，其與被告同時出
    庭，如其指證被告，同庭相處，將會尷尬等語（見一審卷第
    九十至九十三頁），是觀證人郭明郎於原審審理之初，猶證
    稱被告並非其於偵查中所述之共同販賣毒品之綽號「阿忠」
    者，且不願當庭指認被告即為綽號「阿忠」者等情狀，足見
    證人郭明郎與被告關係非惡，被告於原審辯稱：郭明郎與其
    原有仇隙，郭明郎所證其與之共同販賣毒品等情節，皆係挾
    怨報復云云，與事實不符，尚無可採。
(六)綜上所述，被告與郭明郎、林志展等人附表編號一、二共同
    連續販賣第一級毒品海洛因毒品予證人陳嘉豪、方智弘犯行
    ，事證已臻明確，堪以認定，應依法論科。
三、按海洛因係屬毒品危害防制條例第二條第二項第一款規定之
    第一級毒品。毒品危害防制條例業經總統於九十二年七月九
    日以華總一義字第０九二００一二一九三０號令修正公布，
    並自九十三年一月九日施行。將第四條規定由原五項增列為
    六項，對第一項製造、運輸、販賣第一級毒品規定，則修法
    前後刑度均相同。新法既已修正公布第四條條文，在理論上
    ，屬法律有變更，在實務上參照最高法院八十年度第二次刑
    事庭長會議決定（二），僅法律名稱變更，條文內容均未變
    更，上級法院無庸撤銷原判決之意旨，如構成要件及法定刑
    俱未變更，逕行適用現行法，不生新舊法比較之問題，故無
    刑法第二條第一項規定新舊法比較之適用。核被告販賣毒品
    海洛因所為，係犯毒品危害防制條例第四條第一項販賣第一
    級毒品罪。被告與郭明郎就販賣第一級毒品海洛因予陳嘉豪
    二次（九十二年九月五日、同年月六日），及販賣第一級毒
    品海洛因予方智弘一次（即九十二年七、八月間，第二次販
    賣予方智弘）；被告與郭明郎及該姓名年籍不詳之成年男子
    （即九十二年七、八月間，第一次交付毒品予方智弘之人）
    ，就販賣第一級毒品海洛因予方智弘該次犯行間；被告與郭
    明郎、林志展就販賣第一級毒品予陳嘉豪二次（九十二年十
    月五日、同年月七日），及販賣第一級毒品海洛因予方智弘
    一次等犯行（即九十二年十月七日）間，分別均具有犯意聯
    絡及行為分擔，均為共同正犯。其持有海洛因後進而販賣，
    持有之低度行為為販賣之高度行為所吸收，不另論罪。被告
    先後多次販賣第一級毒品犯行，時間緊接，犯罪構成要件相
    同，顯係基於概括犯意反覆為之，為連續犯，依法論以一罪
    。被告有如事實欄所述之科刑及執行紀錄，有臺灣高等法院
    被告全國前案紀錄表可憑，於五年以內再犯本件有期徒刑以
    上之罪，為累犯，因販賣第一級毒品罪之法定本刑為死刑及
    無期徒刑，依法自不得加重其刑。本件被告雖有多次販賣毒
    品海洛因犯行，惟所販賣之數量及次數不多，與坊間大盤販
    賣毒品者迥然不同，情輕法重，其犯罪情狀非無可憫，如予
    宣告販賣毒品之法定刑最低度刑期無期徒刑，仍屬過重，依
    刑法第五十九條之規定減輕其刑。
四、原審予被告論罪科刑，固非無見。惟(一)毒品危害防制條例新
    法雖已修正公布第四條條文，依上開說明，在理論上，屬法
    律有變更，在實務上如構成要件及法定刑俱未變更，逕行適
    用現行法，不生新舊法比較之問題，故無刑法第二條第一項
    規定新舊法比較之適用；原判決認應係法律有變更，依刑法
    第二條第一項前段規定，比較新舊法，適用裁判時即修正後
    之毒品危害防制條例，顯係適用法則不當。(二)毒品危害防制
    條例第十九條第一項關於沒收之規定，係採義務沒收主義。
    故凡犯同條例第四條至第九條、第十二條、第十三條或第十
    四條第一項、第二項之罪者，其供犯罪所用之物或因犯罪所
    得之財物，均應諭知沒收，法院無審酌之餘地。而毒品之外
    包裝有防止毒品裸露、逸出及潮濕之功用，並便於攜帶及運
    輸，其係供販賣、運輸毒品所用之物，至為顯然。原判決於
    該毒品之外包裝，漏未依上開規定宣告沒收，並有判決不適
    用法則之違誤。被告上訴否認犯罪，雖無足取。但原判決既
    有可議，自屬無法維持，應由本院撤銷改判之。爰審酌被告
    犯罪之動機、目的、手段、販賣之數量、販毒行為所生危害
    、及犯罪後之態度等一切情狀，量處有期徒刑八年十月，以
    資懲儆。販毒所得七千元，依毒品危害防治條例第十九條第
    一項宣告沒收，如全部或一部不能沒收時，以其財產抵償之
    。又被告為警查獲時，所扣得之第一級毒品海洛因二包（驗
    餘淨重０．０一公克），應依毒品危害防制條例第十八條第
    一項前段規定沒收銷燬之。毒品外包裝（重０．四五公克）
    ，係用於包裹毒品，防其裸露、潮濕，便於攜帶販賣，亦係
    供販賣毒品所用之物，應依毒品危害防制條例第十九條第一
    項前段規定宣告沒收之。另自證人郭明朗、林志展、陳嘉豪
    、方智弘處扣得之第一級毒品海洛英十二包（共淨重一．四
    一公克）等毒品，及分裝匙三支、空夾鏈袋四包、電話號碼
    0000000000號、0000000000號行動電
    話二支等物，均已由原審九十三年度訴字第二三一號判決依
    毒品危害防制條例第十八條第一項前段、第十九條第一項分
    別宣告沒收銷燬及沒收，並經臺灣臺南地方法院檢察署檢察
    官以南檢惟子字第七０九五八號、第七０九五八號扣押（沒
    收）物品處分命令執行沒收銷燬及沒收，均已不復存在，已
    無另行宣告沒收之必要，附此敘明。另扣案之一萬八千六百
    元，雖係於共犯郭明郎住處扣得，惟無證據足資證明上開款
    項係被告與之共同販賣第一級毒品海洛因所得，亦不為沒收
    之諭知。又被告為警查獲時，所扣得之夾練袋二包、注射針
    筒四支、分裝匙二支等物，並無證據足資證明上開物品係被
    告與郭明郎等人共同販賣第一級毒品海洛因所用之物，亦不
    為沒收之諭知。
據上論斷，應依刑事訴訟法第三百六十九條第一項前段、第三百
六十四條、第二百九十九條第一項前段，毒品危害防制條例第四
條第一項、第十八條第一項前段、第十九條第一項，刑法第十一
條前段、第二十八條、第五十六條、第四十七條、第五十九條，
判決如主文。
本案經檢察官江守權到庭執行職務。
中    華    民    國    95    年    5     月    3     日
            刑事第一庭審判長法官  黃  崑  宗
                            法官  王  明  宏
                            法官  蔡  長  林
以上正本證明與原本無異。
如不服本判決，應於收受本判決後十日內向本院提出上訴書狀。
其未敘述上訴理由者並得於提起上訴後十日內向本院補提理由書
狀（均須按他造當事人之人數附繕本）「切勿逕送上級法院」。
                          書記官  李  培  薇
中    華    民    國    95    年    5     月    4     日
附錄本案論罪科刑法條全文：
毒品危害防制條例第四條第一項：
  製造、運輸、販賣第一級毒品者，處死刑或無期徒刑；處無期
徒刑者，得併科新臺幣一千萬元以下罰金。
附表：
┌──┬────────┬────┬─────────┬───┬────┐
│編號│販賣時間及交貨之│販賣之毒│販賣之方式        │買受人│備註    │
│    │地點            │品數量  │                  │      │        │
├──┼────────┼────┼─────────┼───┼────┤
│一  │九十二年九月五、│前後四次│第一、二次由郭明郎│陳嘉豪│第四次當│
│    │六日；十月五、七│，每次一│本人親自送達，第三│      │場扣得海│
│    │日，在台南市金華│千元，共│、四次則由林志展騎│      │洛因淨重│
│    │路「羅司萊司飯店│計得款四│乘車號ＶＤＶ─二五│      │零點一一│
│    │」前處。        │千元。  │七號機車送達。    │      │公克。  │
├──┼────────┼────┼─────────┼───┼────┤
│二  │九十二年七、八月│前後三次│第一次由不詳姓名男│方智弘│第二次當│
│    │間，在台南市民權│每次一千│子交付，第二次由郭│      │場扣得海│
│    │路湖美社區之西湖│元，共計│明郎送達，第二次則│      │洛因淨重│
│    │公園處販售二次；│得款三千│由林志展騎乘上開機│      │零點一一│
│    │同年十月七日下午│元      │車送達。          │      │公克。  │
│    │二時在台南市金華│        │                  │      │        │
│    │路「羅司萊司飯店│        │                  │      │        │
│    │」前處。        │        │                  │      │        │
└──┴────────┴────┴─────────┴───┴────┘


司法院資訊處製作；財團法人民間司法改革基金會備份。
